臺灣南投地方法院刑事判決
110年度訴字第307號
公  訴  人  臺灣南投地方檢察署檢察官
被      告  涂聖傑



上列被告因詐欺案件，經檢察官提起公訴（110年度偵字第3534
號），本院判決如下：
  主 文
涂聖傑無罪。
  理 由
一、公訴意旨略以：被告涂聖傑（參與犯罪組織部分，已經提起
    公訴，不在本件起訴範圍）自民國108年2月中旬及同年3月
    中旬起，與金嚴豪、李文廷、李昭瑋、林佑宗等人應允參加
    綽號「颱風」之劉家欣（前5人所涉加重詐欺取財、一般洗
    錢及組織犯罪防制條例罪嫌，另案起訴）及綽號「黑龍」陳
    川富（已歿）所共同操縱、指揮之具有持續性、牟利性、結
    構性之詐欺集團犯罪組織，即共同意圖為自己不法之所有，
    基於洗錢及3人以上共犯詐欺取財之犯意聯絡，先由該詐欺
    集團某成員以如附表所示之方式，詐欺如附表所示之柯佳吟
    等4人，致其等陷於錯誤，依指示如數匯款至該詐欺集團成
    員指定如附表所示之金融帳戶中，由李昭瑋負責依劉家欣之
    指示，前往指定地點拿取人頭帳戶金融卡及密碼後，並負責
    駕駛車牌號碼000-0000號自小客車搭載金嚴豪至如附表所示
    之金融機構之自動櫃員機，提領民眾遭詐騙而匯入之款項；
　　另由涂聖傑騎乘車牌號碼000-0000號機車載送李文廷持人頭
    帳戶金融卡前往如附表所示領取地點之自動櫃員機領款得手
    。涂聖傑並以新臺幣（下同）8,000元為代價，提供位於南
    投縣○○市○○○路000號居所，供劉家欣、陳川富作為收水據點
    ，嗣經員警過濾提款監視器畫面後查得李文廷為取款車手，
    而涂聖傑為車手司機；因認被告涉犯刑法第339條之4第1項
    第2款之加重詐欺取財、洗錢防制法第14條第1項一般洗錢罪
    嫌等語。。
二、按犯罪事實應依證據認定之，無證據不得認定犯罪事實；不
    能證明被告犯罪，應諭知無罪之判決，刑事訴訟法第154 條
     第2 項、第301條第1項分別定有明文。次按，事實之認定
    ， 應憑證據，如未能發現相當證據，或證據不足以證明，
    自不能以推測或擬制之方法，為裁判基礎；認定不利於被告
    之事實，須依積極證據，苟積極證據不足為不利於被告事實
    之認定時，即應為有利於被告之認定（最高法院40年台上字
    第86號、30年上字第816號判決參照）。且認定犯罪事實所
    憑之證據，雖不以直接證據為限，間接證據亦包括在內，無
    論直接或間接證據，其為訴訟上之證明，須於通常一般之人
    均不致有所懷疑，而得確信其為真實之程度者，始得據為有
    罪之認定（最高法院76年台上字第4986號判決參照）。又按
    ，刑事訴訟法第161條已於91年2月8日修正公布，修正後同
    條第1項規定：檢察官就被告犯罪事實，應負舉證責任，並
    指出證明之方法。因此，檢察官對於起訴之犯罪事實，應負
    提出證據及說服之實質舉證責任。倘其所提出之證據，不足
    為被告有罪之積極證明，或其闡明之證明方法，無從說服法
    官以形成被告有罪之心證，基於無罪推定之原則，自應為被
    告無罪判決之諭知（最高法院92年台上字第128號判決參照
    ）。
三、公訴意旨認為被告涉犯前揭罪嫌，無非是以另案被告金嚴豪
    、李文廷、李昭瑋、林佑宗之證述、告訴人柯佳吟、潘煒翰
    、張清國、被害人謝古鈺湘之證述、匯款憑證及帳戶資料、
    人頭帳戶交易明細提領影像照片、監視器錄影畫面等資料為
    其主要論據。
四、訊據被告涂聖傑就告訴人柯佳吟、潘煒翰、張清國、被害人
    謝古鈺湘因受本案詐欺集團詐騙所匯款項至人頭帳戶，分別
    由本案詐欺集團車手金嚴豪、李文廷、李昭瑋提領等節，雖
    未據爭執，惟堅詞否認有何加重詐欺取財、一般洗錢之犯行
    ，並辯稱：其係於108年3月間，為償還債務而提供住所予陳
    川富、劉佳欣使用，期間僅為2日，於該期間內曾騎乘機車
    搭載李文廷於南投地區提款，業經本院另案判決確定，未參
    與如附表編號1至4所示之犯行，其與本案犯行無關等語。經
    查：
　㈠按共同正犯，為二人以上，對於犯罪有意思聯絡及行為分擔
    ，亦即其主觀上有為特定犯罪之目的，相互利用他方之行為
    遂行犯罪之意思，客觀上有分擔犯罪構成要件之行為，始足
    當之。是以，共同正犯對其他正犯所實行之犯罪行為應共同
    負責者，以就該行為有犯意聯絡為限，若他犯實行之犯罪行
    為，超越原計畫之範圍，即應僅就其所知之程度令負共犯責
    任。故就共同正犯參與犯罪意思之範圍，自須以積極證據加
    以嚴格之證明，始足以據為共同正犯斷罪之基礎（最高法院
    110年度台上字第2674號判決意旨參照）。又現今之詐欺集
    團為求逃避查緝及為順利詐騙被害人，集團成員間多有分工
    之情形，除較為上層負責聯繫主導全局之主謀者外，尚有負
    責以打電話等方式詐騙被害人之成員，至現場取款、把風及
    轉交得手款項予上層之人，而至現場取款、把風及轉交得手
    款項予上層之人，屬相對較為外層之詐騙集團成員，對於該
    詐欺集團所有詐騙各該被害人犯行，未必均有所知悉或認識
    ，自難認對於每一被害人之詐騙情節均有所謂合同之意思，
    亦未必就各該詐騙被害人之犯行均有犯罪行為之分擔而有所
    參與，是應加以論罪者，自應限於對於詐騙各該被害人有所
    知悉或認識，或有犯罪行為之分擔而有所參與之人，方應論
    以共同正犯之刑責。
　㈡查如附表編號1至4所示之被害人，遭本案詐欺集團不詳成員
    以如附表所示之施以詐術方式，陷其等於錯誤，因而匯款至
    人頭帳戶，再由附表所示之提款車手領取詐欺款項等節，業
    據證人柯佳吟、潘煒翰、謝古鈺湘、張清國、李文廷、金嚴
    豪、李昭瑋於警詢之證述甚明，並有李文廷提領監視器影像
    擷圖、國泰世華銀行客戶交易明細表暨臺灣銀行自動櫃員機
    交易明細表、國泰世華商業銀行帳號00000000000號歷史交
    易明細列表、轉帳交易結果通知擷圖、中華郵政帳號000000
    00000000號客戶歷史交易明細表、金嚴豪提領監視器影像擷
    圖、新光銀行自動櫃員機明細表1紙、台新銀行帳號0000000
    0000000號歷史交易明細表、PChome商店街電子發票證明聯
    暨交易明細、購物清單、中國信託交易明細表1紙、合作金
    庫銀行自動櫃員機交易明細表、簡訊通知擷圖、帳號000000
    000000號歷史交易明細表等件附卷可稽，則此部分事實首堪
    認定。
　㈢然依證人即另案被告李文廷於警詢之證述「（問：警方提示1
    08年3月15日20時許臺中市○○區○○路○段00號臺中何厝郵局AT
    M監視器影像，畫面中提款之人是否為你本人？）答：是我
    本人。」、「問：警方提示108年3月15日20時27分臺中市○○
    區○○路○段0號統一超商青海門市ATM監視器影像，畫面中提
    款之人是否為你本人？答：是我本人。」、「（問：108年3
    月15日你係如何至上開地點提領？使用何交通工具？有無他
    共犯同行？）答：我是一名綽號「颱風」之男子載我到附近
    的公園，我再步行過去領錢，領完之後再回到公園等他，他
    再過來載我，我記得那個公園是在郵局後面的公園，郵局對
    面是一間檳榔攤。」、「（問：上開金融卡及密碼係如何取
    得？）答：都是「颱風」當天在提款前給我的，提款後會將
    卡片及詐欺款項一起交回。」、「（問：上開你所提領之詐
    欺贓款總計6萬9,000元及金融卡交付何人？）答：我都是「
    颱風」來載我時，在車上親自交付給他。」等語明確（見警
    卷第5-14頁），是依前開證述可知，證人李文廷於附表編號
    1、2所示時地，提領被害人所遭詐騙之款項，係由綽號「颱
    風」即另案被告劉佳欣駕車搭載李文廷領款，並由劉佳欣收
    取提領之贓款，則被告究否有參與本案犯行，實屬有疑；再
    者，被告提供住所予本案詐欺集團使用時間為3月19日間，
    且提供住所作為收取贓款之地點位於南投縣南投市地區，與
    本案犯罪客觀情節均未相合，則被告既未提領被害人柯佳吟
    、潘煒翰遭詐騙後所匯款項，亦無卷內證據可認其有對前開
    被害人施用詐術，或與另案被告李文廷、劉佳欣有犯意聯絡
    、行為分擔之情，則公訴意旨指被告共同提領如附表編號1
    、2所示之詐欺贓款，而認被告涉有三人以上共同詐欺取財
    、一般洗錢等犯行，尚非有據。
　㈣再依證人即另案被告金嚴豪於警詢時證述，「問：警方提示1
    08年3月19日臺中市○區○○路○段00號土地銀行北台中分行ATM
    監視器影像，畫面中之人你是否認識？答 ：是我本人。」
    、「（問警方提示108年3月19日臺中市○區○○路000號台中二
    信五權分社ATM監視器影像，畫面中之人你是否認識？答：
    是我本人。」、「（問：108年3月19日你係如何至上開地點
    提領詐欺款項？是否有其他共犯與你同行？）答 ：也是李
    昭瑋開車載我去提領。只有我自己去提領，李昭瑋開車把我
    丟在提領地點附近他就會先離開。」等語（警卷第33-39頁
    ），及證人即另案被告李昭瑋於警詢時證稱以，均由係其駕
    車搭載金嚴豪於中部地區領款，而提款卡係由劉佳欣所提供
    ，而在臺中部分提領之款項，與劉佳欣相約在臺中地區之公
    園交付等語甚明（見警卷第48-53頁），互核前揭證述，均
    未提及被告有何參與本案如附表編號3、4所示犯行，而其等
    交付詐欺贓款地點、提款地點均位於於臺中市地區，亦與被
    告所提供之位於南投市之住所並無關聯；且依卷內所存事證
    並無相關證據可佐被告與金嚴豪、李昭瑋、劉佳欣就附表編
    號3、4犯行，有何犯意聯絡及行為分擔，則本院自無從憑此
    遽認被告有為起訴書所載附表編號3、4所示之犯行。
五、綜上所述，檢察官就被告涉犯加重詐欺取財、一般洗錢罪犯
    行，所提出之證據資料及指出證明之方法，尚未達於一般之
    人均可得確信被告確有此犯行，而無合理懷疑存在之程度，
    無從說服本院以形成被告被訴犯行有罪之心證，被告此部分
    被訴之犯罪尚屬不能證明，揆諸首開說明意旨，依法應為被
    告無罪之諭知。
據上論斷，應依刑事訴訟法第301條第1項前段，判決如主文。
本案經檢察官劉仁慈提起公訴；檢察官林孟賢到庭執行職務。
中　　華　　民　　國　　111 　年　　5 　　月　　26　　日
　　　　　　　　　刑事第二庭    審判長法　官  楊國煜
　　　　　　　　　                    法  官  顏紫安
　　　　　　　　　                    法  官  劉彥宏
以上正本與原本無異。
如不服本判決應於收受送達後20日內向本院提出上訴書狀，並應
敘述具體理由；其未敘述上訴理由者，應於上訴期間屆滿後20日
內向本院補提理由書（均須按他造當事人之人數附繕本）「切勿
逕送上級法院」。
告訴人或被害人如對於本判決不服者，應具備理由請求檢察官上
訴，其上訴期間之計算係以檢察官收受判決正本之日期為準。
                                      書記官 
中　　華　　民　　國　　111 　年　　5 　　月　　30　　日
　　　　　　　　　
附表:
編號 被害人 詐欺時間與方式(民國、新臺幣) 取款時間、地點、金額(新臺幣) 取款人 1 柯佳吟 詐欺集團成員於108年3月15日16時38分許，撥打電話予柯佳吟，對其佯稱因工作人員疏失設定錯誤，造成重複扣款等語，使柯佳吟陷於錯誤，便依該詐騙集團成員指示，於同日18時50分、18時57分，各匯款3萬元、2萬9,985元至國泰世華商業銀行帳號000-00000000000號帳戶，因此受有財產上損失。 ①108年3月15日20時8分許、臺中市○○區○○路○段00號臺中何厝郵局ATM、2萬元。 ②108年3月15日20時10分許、上開郵局ATM、2萬元。 ③108年3月15日20時11分許、上開郵局ATM、2萬元。 李文廷 2 潘煒翰 詐欺集團成員於108年3月15日19時10分，撥打電話予潘煒翰，對其佯稱因工作人員疏失設定錯誤，造成重複下單等語，使潘煒翰陷於錯誤，便依該詐騙集團成員指示，於同日20時12分許，匯款8,995元至中華郵政00000000000000號帳戶，因此受有財產上損失。 108年3月15日20時27分許、臺中市○○區○○路○段0號統一超商青海門市ATM、9,000元。 李文廷 3 謝古鈺湘 詐欺集團成員於108年3月19日13時許，假借親人名義撥打電話予謝古鈺湘，使謝古鈺湘陷於錯誤，便依該詐騙集團成員指示，於同日17時36分許，匯款3萬元至台新銀行00000000000000號帳戶，因此受有財產上損失。 ①108年3月19日19時31分許、臺中市○區○○路○段00號土地銀行北台中分行ATM、2萬元。 ②108年3月19日19時32分許、上開分行ATM、1萬元。 金嚴豪 4 張清國 詐騙集團成員於108 年3月19日17時11分許，撥打電話予張清國，對其謊稱：因工作人員疏失設定錯誤，造成重複多次下單等語，使張清國陷於錯誤，便依該詐騙集團成員指示，於同日18時26分許，匯款2萬9,985元至國泰世華銀行000000000000號帳戶，因此受有財產上損失。 ①108年3月19日19時57分許、臺中市○區○○路000號臺中二信五權分社ATM、2萬元。 ②108年3月19日20時許、上開分社ATM、9,000元。 金嚴豪